【裁判字號】    95,易,78
【裁判日期】    950509
【裁判案由】    毀損等
【裁判全文】
臺灣彰化地方法院刑事判決                95年度易字第78號
公  訴  人  臺灣彰化地方法院檢察署檢察官
被      告  乙○○
上列被告因家庭暴力防治法之毀損等案件，經檢察官聲請以簡易
判決處刑（九十四年度偵字第八三九０號），經本院北斗簡易庭
（九十四年度斗簡字第三號）認不宜以簡易判決處刑，簽移本院
刑事庭改依通常程序審理，並判決如下：
    主  文
乙○○損壞他人之車牌號碼ＡＧＹ－二一九號重型機車前擋風板
及前擋泥板面各壹面，足以生損害於他人，處拘役貳拾日，如易
科罰金，以佰元折算壹日。又公然侮辱人，處拘役貳拾日，如
易科罰金，以佰元折算壹日。應執行拘役拾日，如易科罰金
，以佰元折算壹日。
    犯罪事實
一、乙○○與丙○○二人為嬸姪關係（屬家庭暴力防治法第三條
    第四款之所訂之家庭成員關係），乙○○與鄭進祿（即丙○○之父親）二人因另案官司訴訟及家中老父之扶養問題與財
    產分配等糾紛，致乙○○心有不滿，竟基於損壞他人之物之
    犯意，於民國九十四年七月三日下午八時十分許，在彰化縣
    溪州鄉成功村前庄巷六號前之空地，將登記車主鄭淑芬所有
    ，平日由丙○○所管領持有使用停放在上址空地旁之車牌號
    碼ＡＧＹ－二一九號重型機車一輛，故意施以不當之外力將
    該機車推倒在路旁倒地，造成該機車前擋風板一面破裂、前
    擋泥板一面破裂，因而使機車內放之電線外露，致生損害於
    使用權人丙○○。乙○○另基於公然侮辱之犯意，於九十四
    年七月二十二日上午十時許與丙○○在彰化縣溪州鄉調解委
    員會調解室調解時，乙○○在鄭春長、鄭進祿、甲○○等特
    定多數人在場得以共見共聞之公然狀態下，對丙○○口出「
    機車不知從哪裡牽來的，要牽來作案」等之輕蔑語言，當場
    致使丙○○在精神上、心理上感受難堪、不快，而對丙○○
    公然侮辱。
二、案經丙○○訴由彰化縣警察局北斗分局報請臺灣彰化地方法
    院檢察署檢察官聲請簡易判決處刑。
    理  由
一、訊據被告乙○○對於上揭犯罪事實於本院審理時固坦承有將
    車牌號碼ＡＧＹ－二一九號重型機車一輛推倒在路旁；及有
    在彰化縣溪州鄉調解委員會調解室調解時，對丙○○口出「
    機車不知從哪裡牽來的，要牽來作案」等語之行為，惟矢口
    否認有何故意損壞他人之機車及公然侮辱之犯意，辯稱：伊
    雖有將機車推倒，但機車沒有壞，那部機車本來就已經生銹
    了，且停放在伊住家隔壁的牆邊那裡很久了，本來就沒有照
    後鏡，且機車本來就不能騎了；另伊雖有在彰化縣溪州鄉調
    解委員會調解室調解時，對丙○○口出「機車不知從哪裡牽
    來的，要牽來作案」等語，但伊不是要公然侮辱丙○○，伊
    是種田的人，是丙○○誤解伊的語意云云。惟查：上揭有關
    機車毀損部分之犯罪事實，業經證人即被害人丙○○於本院
    審理時到庭結證屬實，並有損壞機車之現場照片四幀附卷可
    稽。另有關公然侮辱部分之犯罪事實，亦據證人即主持調解
    之委員甲○○於本院審理時到庭結證稱：是在溪州鄉公所三
    樓調解室調解，是公開場合，門是打開的，任何人都可以進
    出，但是沒有相關的人通常是不會進來等語明確，又被告確
    有對丙○○口出「機車不知從哪裡牽來的，要牽來作案」等
    語，復據證人丙○○於本院審理時到庭結證屬實，復經本院
    當庭勘驗光碟內容，確認被告確有在彰化縣溪州鄉調解委員
    會調解室調解時，對丙○○口出「機車不知從哪裡牽來的，
    要牽來作案」等語明確，此外，復有彰化縣溪州鄉調解委員
    會九十四年民調字第八十號調解不成立證明書一紙在卷可證
    ，從而被告縱以上開諸詞置辯，然要均係屬臨訟之砌詞，殊
    無可採，本件事證明確，被告損壞他人之車牌號碼ＡＧＹ－
    二一九號重型機車前擋風板及前擋泥板面各一面及公然侮辱
    丙○○之犯行均洵堪認定。又被告雖另行具狀請求本院傳喚
    證人陳江泉及鄭春長（即被告之夫）二人到庭作證，證明車
    牌號碼ＡＧＹ－二一九號重型機車之原來狀態為何，以證明
    該部機車原即已不堪使用，並無因被告之不慎行為致不能使
    用之事實，惟本院認該機車是否原可騎用並無礙於本案毀損
    部分犯行之認定（詳見後述），且被告所請求傳訊之證人又
    均非為該機車平日之使用人，對該機車是否尚能騎用乙節，
    縱有所證述仍非可逕為對被告有利之認定，是本院就被告所
    具狀請求傳喚證人陳江泉及鄭春長二人部分認尚無必要，爰
    不予傳喚，併此敘明。
二、按關於財產法益被侵害時，該財產之所有權人固為直接被害
    人，即對於該財產有事實上管領支配力之人，因他人之犯罪
    行為致其管領支配力受有侵害者，亦屬犯罪之直接被害人，
    自得為告訴（最高法院九十一年度台非字第二六二號刑事判
    決意旨參見），本件車牌號碼ＡＧＹ－二一九號重型機車車
    主係登記鄭淑芬所有，此有車籍作業系統－查詢認可資料一
    紙在卷可參，然該機車平日均由告訴人丙○○（即鄭淑芬之
    弟）所持有管領支配使用，此亦經告訴人丙○○於本院審理
    時以證人身分結證屬實（詳見本院九十五年四月二十五日審
    判筆錄），是以丙○○雖非車牌號碼ＡＧＹ－二一九號重型
    機車之所有權人，然因係屬對該機車有事實上管領支配力之
    人，自仍得就毀損罪部分提出告訴，此合先敘明。
三、又按刑法第三百五十四條之毀損器物罪中所謂「損壞」係指
    改變物質之形體而減損物之一部效用或價值之行為而言。本
    件車牌號碼ＡＧＹ－二一九號重型機車因遭被告推倒在路旁
    ，造成該機車前擋風板破裂、前擋泥板破裂，因而使機車內
    放之電線外露，由該機車外觀上觀察，該機車之形體既已遭
    改變，且因而減損該機車車體一部分之價值，當亦致生損害
    於使用權人丙○○，而與刑法第三百五十四條毀損器物罪之
    構成要件相當，至於該機車遭推倒之前是否可以發動騎用尚
    無影響於本案毀損器物罪之認定。另按刑法第三百零九條之
    公然侮辱罪中所謂之「公然」係指不特定多數人或多數人得
    以共見共聞之狀態，不以實際上已共見或共聞為必要；又所
    謂之「侮辱」則係指從事可能貶損他人社會評價之一切輕蔑
    人之行為，即使人難堪為目的之一切輕蔑人之行為，皆為侮
    辱。本件被告於彰化縣溪州鄉調解委員會調解室調解時，在
    鄭春長、鄭進祿、甲○○等特定多數人在場得以共見共聞之
    公然狀態下，對丙○○口出「機車不知從哪裡牽來的，要牽
    來作案」等之輕蔑語言，當足致使丙○○在精神上、心理上
    感受難堪、不快，自係屬對丙○○公然侮辱之行為無誤。再
    被告乙○○與丙○○二人為嬸姪關係，業據渠二人分別陳明
    在卷，是渠二人係屬家庭暴力防治法第三條第四款之所訂之
    家庭成員關係無訛。故核被告乙○○所為，分別係犯刑法第
    三百五十四條之毀損器物罪及同法第三百零九條第一項之公
    然侮辱罪，亦均屬家庭暴力防治法第二條第二項之家庭暴力
    罪。又被告所犯上開二罪之間，犯意各別，行為互殊，應予
    分論併罰。爰審酌被告之平日素行、被告之犯罪動機、目的
    或僅因家族內部財產問題之糾紛所致；或僅因一時之不滿致
    口出貶損他人之言語、被告犯罪之手段、所生危害之程度及
    犯罪後未能坦承犯行態度實非屬良好，復未與告訴人達成和
    解賠償損害等一切情狀，分別量處如主文所示之刑，且均諭
    知易科罰金之折算標準，並定其應執行之刑，及諭知易科罰
    金之折算標準，以示儆懲。
據上論斷，應依刑事訴訟法第四百五十二條、第二百九十九條第
一項前段，刑法第三百五十四條、第三百零九條第一項、第四十
一條第一項前段、第五十一條第六款，罰金罰鍰提高標準條例第
一條前段、第二條，判決如主文。
本案經檢察官洪英丰到庭執行職務。
中    華    民    國  九十五  年    五    月    九    日
                  刑事第二庭  審判長法  官  許旭聖
                                    法  官  簡婉倫
                                    法  官  黃玉齡
以上正本證明與原本無異。
如不服本判決，應於判決送達後十日內，向本院提出上訴狀（須
附繕本），上訴於臺灣高等法院臺中分院。
中    華    民    國  九十五  年    五    月    九    日
                                    書記官  黃幼華
附錄本案論罪科刑法條：
中華民國刑法第三百零九條第一項：
公然侮辱人者，處拘役或三百元以下罰金。
中華民國刑法第三百五十四條：
毀棄、損壞前二條以外之他人之物或致令不堪用，足以生損害於
公眾或他人者，處二年以下有期徒刑、拘役或五百元以下罰金。


司法院資訊處製作；財團法人民間司法改革基金會備份。
